臺灣雲林地方法院刑事判決　　　　　　　 96年度訴字第185號
公　訴　人　臺灣雲林地方法院檢察署檢察官
被　　　告　乙○○
上列被告因偽造文書案件，經檢察官提起公訴（95年度偵緝字第
184 號），本院判決如下：
    主  文
乙○○行使偽造私文書，足以生損害於他人，處有期徒刑壹年。
偽造之「久德營造股份有限公司」印章壹顆及支票號碼為VB0000
000 號支票背面偽造之「久德營造股份有限公司」印文壹枚，均
沒收。
    事  實
一、乙○○係址設雲林縣斗六市保庄里後庄371 號興昌營造有限
    公司（下稱興昌公司）之實際負責人，於民國92年10月31日
    承包久德營造股份有限公司（下稱久德公司）向雲林縣立鎮
    西國民小學承攬之「鎮西國小老舊危險校舍整建工程」，為
    因應工程所需，於93年2 月間向嘉一鋼鐵工業股份有限公司
    （下稱嘉一公司）購買鋼筋2 批，價值合計新臺幣（下同）
    5,233,693 元，並於嘉一公司業務經理歐建生前往收取貨款
    時，簽發以興昌公司為發票人、發票日期93年4 月15日、面
    額新臺幣（下同）5,233,600 元、支票號碼為VB0000000 號
    之支票1 張（下稱系爭支票），因嘉一公司係以久德公司為
    買受人而開給發票，因而要求支票須經久德公司背書始同意
    收受，詎乙○○竟因此而基於偽造私文書並行使之犯意，未
    得到久德公司之同意或授權，擅自於不詳時、地，利用不知
    情之成年刻印人員偽刻「久德營造股份有限公司」印章1 顆
    ，再於購買鋼筋後之93年2 、3 月間某日，在上址之興昌公
    司，持上開偽造之印章蓋用於系爭支票背面，偽造「久德營
    造股份有限公司」印文1 枚，而偽造支票背書，足以生損害
    於久德公司，並於93年3 月1 日，在興昌公司內，將系爭支
    票交由不知情之成年公司小姐交付予嘉一公司人員歐建生收
    執而行使之，致嘉一公司誤認久德公司已同意負擔背書人責
    任，如支票退票，可對背書人行使追索權，嗣該支票於到期
    提示後因存款不足遭退票，嘉一公司對久德公司提起請求給
    付票款之訴遭駁回，始知上情，亦足生損害於嘉一公司。
二、案經久德公司訴由臺灣雲林地方法院檢察署檢察官偵查起訴
    。
    理  由
一、訊據被告乙○○對其於上開時、地，有持「久德營造股份有
    限公司」印章於系爭支票背書，並將系爭支票交由公司小姐
    交給嘉一公司人員歐建生等情固坦承不諱，惟矢口否認有何
    行使偽造私文書之犯行，辯稱：我是跟久德公司借牌做鎮西
    國小校舍整建工程，久德公司的印章是整組放在我那邊，我
    有跟久德公司的人說要在支票上面蓋他們的印章背書，久德
    公司的老闆甲○○有說好云云。然查：
    (一)被告有於上開時間，承包久德公司所承攬之「鎮西國小老
      舊危險校舍整建工程」，因工程需要向嘉一公司購買鋼筋
      2 批，價值合計5,233,693 元，於嘉一公司業務經理歐建
      生前往收取貨款時，被告有簽發系爭支票1 紙，因嘉一公
      司要求支票須有久德公司背書，被告又於上開時、地蓋用
      「久德營造股份有限公司」印章於系爭支票背面背書後，
      將支票交由不知情之成年公司小姐交付予歐建生，嗣該支
      票經嘉一公司提示後，因存款不足而遭退票，嘉一公司對
      久德公司提起請求給付票款之訴遭駁回等事實，業據被告
      坦承不諱，並有證人即久德公司代表人張振源於偵查中之
      證言、證人即管理久德公司財務之甲○○於偵查及本院審
      理時之證述、嘉一公司業務經理歐建生於警詢、偵查中之
      證言、工程合約書1 份、統一發票2 紙、系爭支票及退票
      理由單、臺灣雲林地方法院斗六簡易庭93年度六簡字第
      275 號民事判決各1 份在卷可參，應堪認定。
    (二)以久德公司名義背書之系爭支票1 紙，該背書之「久德營
      造股份有限公司」印章，已據證人張振源、甲○○否認為
      久德公司所有，並否認有同意或授權被告蓋用久德公司印
      章之情。證人張振源於偵查中證稱：久德公司大小章就我
      所知應該沒有放在興昌公司，系爭支票上面久德公司長條
      戳不是我們公司刻的，背書一定要印鑑，不可能用長條戳
      ，我們沒有授權興昌公司刻這個印章，也沒有授權他們在
      支票上蓋我們公司印章等語（偵緝卷第24頁）。證人甲○○於偵查及本院審理時均證稱：久德公司沒有把公司大小
      章放在興昌公司，也沒有授權興昌公司以久德公司名義開
      支票，系爭支票上面久德公司背書的長條戳不是我們公司
      的章，我們公司開票背書都是用大小章，不會用長條戳，
      我們公司也沒有授權興昌公司可以蓋久德公司的章背書等
      語（偵緝卷第32頁、本院卷第36-39 頁）。又證人即曾在
      興昌公司任職之丙○○雖證稱：久德公司有把整組印章交
      給興昌公司，後來久德公司有把公司大小章拿回去，但久
      德公司之長條戳章後來沒有拿回去，我不知道為什麼長條
      戳章沒有拿回去，該長條戳除了在久德公司與學校合約書
      上有使用過，沒有其他用途等語（本院卷第40-41 頁），
      依證人丙○○所證，該「久德營造股份有限公司」印章僅
      於簽約時使用，並無其他用途，且既然久德公司一開始係
      將整組印章交付興昌公司使用，衡情返還時亦應一併返還
      ，豈有僅返還公司大小章，而獨留該長條戳於興昌公司之
      理？證人丙○○前開所證尚難採信，況該「久德營造股份
      有限公司」印文之印章，已據證人張振源、甲○○否認為
      其公司所有，是該蓋用於系爭支票背面「久德營造股份有
      限公司」之印章應非久德公司所有，亦堪認定。
    (三)又被告於準備程序時辯稱：是我女兒丙○○打電話問久德
      公司的，她跟我說可以在支票上蓋久德公司的章背書云云
      ，惟經丙○○於本院審理時到庭證稱：那時嘉一公司有要
      求我們要蓋久德公司的印章，被告有叫我找甲○○先生，
      然後被告叫嘉一公司的人晚一點再來拿，我當天沒有跟甲○○講，因為甲○○不在，我叫嘉一公司的人改天再來拿
      ，後來是被告跟甲○○談的，不是我去講的，我除了那天
      有找甲○○他不在之外，沒有再打電話給甲○○，後來是
      被告跟我說，有去找過久德公司，他們同意了，支票上面
      的久德公司長條戳應該不是我蓋的等語（本院卷第40-41
      頁），已否認係由其取得久德公司同意並告知被告久德公
      司同意之情，反而證稱是被告說有得到久德公司的同意等
      語，核與被告所辯截然不同。又被告供稱：嘉一公司的人
      第1 次來要求背書，我叫他過幾天再來，他第2 次是隔了
      3 、4 天才來等語，而證人張振源、甲○○均一致證稱：
      久德公司背書時，一定要用印鑑章，不會用長條戳等語，
      被告既要求嘉一公司過幾天再來，若其確有得到久德公司
      同意，大可持該支票請久德公司以其印鑑章背書，而非授
      權被告蓋用與其公司背書用印習慣不符之長條戳章。且系
      爭支票金額高達5 百多萬元，被告及證人丙○○又均陳稱
      ：興昌公司自93年3 月起即開始跳票等語，足認於93年2
      、3 月間，興昌公司之經營已出現問題，而系爭支票票面
      金額又高達5 百多萬元，久德公司若同意為興昌公司背書
      保證，對於興昌公司財務狀況應會稍作查詢，若知悉興昌
      公司營運狀況不佳，又豈會同意為興昌公司背書，而負擔
      票據文義責任，足認被告上開所辯不足採信。
    (四)本件被告係將系爭支票交由公司小姐交給嘉一公司歐建生
      收受，此業據被告供認不諱，核與證人歐建生於95年11月
      2 日偵查中所證：系爭支票2 次我都是去興昌公司跟裡面
      小姐收的（偵緝卷第23頁）相符，依卷內資料尚難認定該
      公司小姐知悉被告偽造背書犯行，故應認定係被告利用不
      知情之公司小姐為上開行使交付之行為；而印章之刻劃並
      非一般人所能完成，是該支票背面所蓋用之「久德營造股
      有限公司」印文，其印章應係被告於不詳時地利用不知情
      之成年刻印人員所盜刻。被告偽造久德公司之印章於系爭
      支票上背書，足以使嘉一公司誤認久德公司將負背書人之
      責任，將來如支票退票，可對久德公司行使追索權，是以
      被告將支票交付嘉一公司後支票退票，而背書又係偽造，
      將影響嘉一公司對於久德公司追索權之行使，自足生損害
      於嘉一公司，又久德公司亦有被追索票據背書人責任之虞
      ，亦足生損害於久德公司，本件事證明確，被告犯行堪以
      認定，應依法論科。
三、核被告乙○○所為，係犯刑法第216 條行使同法第210 條之
    偽造私文書罪。被告偽造印章及行使偽造私文書，係分別利
    用不知情之成年刻印人員、公司小姐遂行犯罪，為間接正犯
    。被告偽造「久德營造股份有限公司」印章，持以蓋印而偽
    造上開支票背面「久德營造股份有限公司」之印文，均為偽
    造私文書之部分行為，其偽造私文書而後持以行使，偽造之
    低度行為為行使之高度行為所吸收，均不另論罪。爰審酌被
    告係因嘉一公司要求系爭支票須經久德公司背書，始為上開
    偽造背書犯行、該支票面額高達5 百餘萬元，及其犯後否認
    犯行、目前無業等一切情狀，量處如主文所示之刑。偽造之
    「久德營造股份有限公司」印章雖未扣案，但無證據可認印
    章已經滅失，及系爭支票背面偽造之「久德營造股份有限公
    司」印文，均應依刑法第219 條之規定沒收之。
據上論斷，應依刑事訴訟法第299 條第1 項前段，刑法第216 條
、第210 條、第219 條，判決如主文。
本案經檢察官丁○○到庭執行職務。
中　　華　　民　　國　　96　　年　　5 　　月　　30　　日
                  刑事第三庭  審判長法  官 劉 國 賓
                                    法  官 廖 淑 華
                                    法  官 王 素 珍
以上正本證明與原本無異。
如不服本判決，應於判決收受後10日內，向本院提出上訴狀（須
附繕本）。
                                    書記官 吳 伊 婷
中　　華　　民　　國　　96　　年　　5 　　月　　31　　日
附錄本案論罪科刑法條
中華民國刑法第210條
（偽造變造私文書罪）
偽造、變造私文書，足以生損害於公眾或他人者，處5 年以下有
期徒刑。
中華民國刑法第216條
（行使偽造變造或登載不實之文書罪）
行使第210 條至第215 條之文書者，依偽造、變造文書或登載不
實事項或使登載不實事項之規定處斷。
